【裁判字號】    91,自,414
【裁判日期】    920128
【裁判案由】    偽造文書等
【裁判全文】
臺灣臺北地方法院刑事判決                          九十一年度自字第四一四號
    自  訴  人  甲○○  男  四.
    被      告  乙○○  女  四.
    指定辯護人  本院公設辯護人  丙○○
右列被告因偽造有價證券案件，經自訴人提起自訴，本院判決如左：
    主  文
乙○○無罪。
    理  由
一、自訴意旨略以：緣自訴人與被告原為同居人，並育有一女。自訴人於民國八十八
    年九月二十四日入監服刑時，將其所有以陽信商業銀行民生分行為付款銀行之支
    票本、印鑑交由被告乙○○保管，詎被告未經自訴人同意，竟擅自蓋用自訴人印
    鑑而以自訴人為發票人，簽發：(1)票號0000000號、面額新台幣（下同）
    一萬元、發票日八十八年十月一日之支票（下稱系爭支票一），及(2)票號000
    0000號、面額新台幣（下同）十萬元、發票日八十八年十一月一日之支票（
    下稱系爭支票二），致自訴人成為拒絕往來戶，因認被告涉有偽造有價證券罪嫌
    云云。
二、按犯罪事實應依證據認定之，無證據不得推定其犯罪事實，刑事訴訟法第一百五
    十四條定有明文。又按以被害人之陳述為認定犯罪之依據時，必其陳述並無瑕疵
    ，且就其他方面調查，又與事實相符，始能認有證據能力，最高法院六十一年台
    上字第三０九九號判例意旨亦可資參照。
三、訊據被告固不否認曾簽發系爭支票一、二，惟堅詞否認有何偽造有價證券犯行，
    辯稱：自訴人入獄服刑時，將支票及提款卡交給我保管，我簽發自訴人之支票都
    有去面會自訴人取得他同意；系爭支票二是丁○○打電話到家裡，說他要向自訴
    人借十萬元之支票，我說我不能做主，要問自訴人，我也有問，自訴人要我自己
    斟酌情況決定，我就借丁○○該支票，因丁○○再三保證一定會兌現等語。經查
    ：
（一）系爭支票一部分：
      自訴人於本院九十一年十月三十日訊問時自陳：我入獄服刑時，將支票交給被
      告保管，我有告訴他一定要經過我的同意才能使用，但有但書說如果有困難時
      ，可以簽發我的支票跟我的朋友借錢；系爭支票一，被告說是她簽發向銀行借
      現金以供家用，我認為這張票符合上開我跟她約定之但書情形，被告可以不用
      事先告訴我即簽發該張支票等語，可知被告並未逾越自訴人之授權而簽發系爭
      支票一，是自訴人稱被告偽造系爭支票一，尚嫌乏據。
（二）系爭支票二部分：
      自訴人於本院九十一年十一月二十二日訊問時陳稱：被告是曾跟我說丁○○要
      借支票乙事，我跟她說如萬不得已要借丁○○支票時，要確定丁○○能兌現，
      後來被告再來面會我時，就說丁○○已經跑了等語，可知被告上開所辯，尚非
      不可採信。自訴人既未不准被告借丁○○系爭支票二，僅要求被告在借之前需
      確定丁○○能兌現支票，是被告斟酌情況後認丁○○能兌現支票而簽發系爭支
      票二借予丁○○，經核亦無逾越自訴人之授權範圍，至丁○○嗣後雖未能兌現
      該張支票，乃丁○○未能遵守約定所致，要不能以此認被告係未經自訴人授權
      而簽發系爭支票二。
四、綜上所述，自訴人未能舉證證明被告確係逾越自訴人之授權範圍而簽發系爭支票
    一、二，本案不能證明被告犯罪，自應為無罪判決之諭知。又自訴人雖聲請傳訊
    證人丁○○，然經本院按址傳喚，因「無此人」而無法送達，自訴人復無提供證
    人之正確地址以利本院傳訊，此證據聲明無法調查，併此敘明。
據上論斷，應依刑事訴訟法第三百四十三條、第三百零一條第一項，判決如主文。
中      華      民      國    九十二    年      一      月    二十八    日
                                      臺灣臺北地方法院刑事第四庭
                                          法  官  歐陽漢菁
右正本證明與原本無異。
如不服本判決，應於判決送達後十日內，向本院提出上訴狀。
                                          書記官  沈 芳 君
中      華      民      國    九十二    年      二      月      六      日


司法院資訊處製作；財團法人民間司法改革基金會備份。
